【裁判字號】    98,上易,22
【裁判日期】    980211
【裁判案由】    毀棄損壞
【裁判全文】
臺灣高等法院臺中分院刑事判決          98年度上易字第22號
上  訴  人  臺灣臺中地方法院檢察署檢察官
被      告  甲○○
被      告  乙○○
上列上訴人因被告等毀棄損壞案件，不服臺灣臺中地方法院97年
度易字第3792號中華民國97年11月24日第一審判決（起訴案號：
臺灣臺中地方法院檢察署97年度偵緝字第69號、97年度偵字第16
739號），提起上訴，本院判決如下：
    主  文
原判決關於乙○○部分撤銷。
乙○○共同損壞他人之電線、流理臺、水管、木質地板、牆壁、
磁磚、窗戶玻璃、鏡子、日光燈管及馬桶等物，或致令不堪用，
足以生損害於他人，處有期徒刑柒月。
其餘上訴駁回。
    犯罪事實
一、乙○○居住之門牌號碼：臺中市○區○○街142號9樓之5、
    之6房屋及所坐落臺中市○區○○段32之8地號土地【（權利
    範圍萬分之297）下稱系爭房屋】，係登記為其夫甲○○所
    有，因甲○○積欠台灣新光商業銀行股份有限公司（下稱新
    光銀行）借款未償還，新光銀行乃向臺灣臺中地方法院聲請
    拍賣系爭房屋，嗣於96年年5月9日經臺灣臺中地方法院民事
    執行處公開拍賣，而由丙○○以新台幣（下同）0000000元
    拍定取得系爭房屋，該院民事執行處隨即於同日以中院彥民
    執95執春字第73897號文核發不動產權利移轉證書予丙○○
    ，而丙○○於同年月25日收受前開不動產權利移轉證書，斯
    時已由丙○○取得系爭房屋之所有權。詎乙○○於丙○○取
    得系爭房屋之所有權後，因不滿丙○○來電催促其應儘速搬
    離系爭房屋，竟與姓名、年籍均不詳之數名成年男子，共同
    基於毀損之犯意聯絡，於96年6月3日晚上8、9時許，持不詳
    之工具，將系爭房屋內之插座內之電線拔出剪斷；將流理臺
    拔除，水管灌入水泥；在木質地板上塗抹白色不明液體；在
    牆壁上潑灑強力膠；以黑色噴漆在大門、牆壁、玻璃窗戶、
    鏡子及浴室磁磚上，噴出任意形狀或「賤」字等字樣；打開
    水龍頭任由自來水流出，而浸濕損壞木質地板；並敲破窗戶
    玻璃、鏡子及日光燈管；敲搥牆壁及浴室之磁磚，致牆面及
    地面凹損破裂；敲破馬桶，水管灌入水泥等方式，損壞丙○○所有已附合於系爭房屋之物品，或致令不堪使用，足以生
    損害於丙○○。惟乙○○等人毀損系爭房屋之前開物品時因
    聲響過大，致驚動居住於同棟大樓4樓之住戶兼管理員戊○○；經戊○○上樓查看，而於9樓之5大門外聽聞乙○○在該
    房屋內之笑聲，並口出穢言，復經戊○○按門玲，然乙○○
    等人在內仍拒不開門，戊○○遂下樓返回渠之住處，並去電
    通知丙○○。嗣經丙○○於96年6月4日下午6時許，會同戊○○請鎖匠打開系爭房屋之門鎖後，一同進入查看，始發現
    上情。
二、案經丙○○訴由臺中市警察局第一分局報請臺灣臺中地方法
    院檢察署檢察官偵查起訴。
    理    由
壹、有關證據能力部分：
    按被告以外之人於偵訊中向檢察官所為之陳述，除顯有不可
    信之情況者外，得為證據，刑事訴訟法第159條之1第2項定
    有明文。而所謂不可信情況之認定，法院應審酌被告以外之
    人於陳述時之外在環境及情況，例如：陳述時之心理狀況、
    有無受到外力干擾等，以為判斷之依據，故係決定陳述有無
    證據能力，而非決定陳述內容之證明力。是被告以外之人前
    於偵查中已具結而為證述，除反對該項供述得具有證據能力
    之一方，已釋明「顯有不可信之情況」之理由外，皆得為證
    據；又司法實務運作上，咸認偵查中檢察官向被告以外之人
    所取得之陳述，原則上均能遵守法律規定，不致違法取供，
    其可信性極高，因而明定除顯有不可信之情況者外，得為證
    據，即被告以外之人於偵查中依法應具結者已具結，向檢察
    官所為之陳述，原則上具有證據能力，於例外「顯有不可信
    之情況」，始不具證據能力。本件告訴人即證人丙○○、證
    人戊○○於偵查中向檢察官所為之陳述，經檢察官告以具結
    之義務及偽證之處罰，已經具結而擔保其證述之真實性，且
    無證據顯示係遭受強暴、脅迫、詐欺、利誘等外力干擾情形
    ，或在影響其等心理狀況致妨礙其自由陳述等顯不可信之情
    況下所為，其陳述既無顯不可信之情況，依前開說明，本院
    認證人丙○○、戊○○於偵查中之證述有證據能力。
貳、有罪部分：
一、訊據被告乙○○固不否認：其於96年6月3日即僱工自行搬離
    告訴人丙○○拍受取得系爭房屋之事實，但矢口否認有何毀
    損犯行，辯稱：其搬離系爭房屋時，並未損壞系爭房屋內之
    上開物品云云。經查：
  (一)系爭房屋原登記為甲○○所有，因甲○○積欠新光銀行借款
    未償還，新光銀行乃向臺灣臺中地方法院聲請拍賣系爭房屋
    ，嗣於96年年5月9日經臺灣臺中地方法院民事執行處公開拍
    賣，而由丙○○拍定取得系爭房屋，且該院民事執行處隨即
    於同日核發不動產權利移轉證書予丙○○，而丙○○於同年
    月25日收受前開不動產權利移轉證書之事實，有臺灣臺中地
    方法院96年年5月9日以中院彥民執95執春字第73 897號不動
    產權利移轉證書影本、送達回證影本等附卷可稽（見97 年
    度偵緝字第69號偵查卷第70至73頁），復為被告乙○○所不
    爭執，此部分之事實，自堪認為真正。
  (二)被告乙○○夥同數名男子等人於96年6月3日晚上8、9時許，
    因毀損系爭房屋聲響過大，致驚動居住於同棟大樓4樓之住
    戶兼該大樓管理員戊○○，經戊○○上樓查看，而自9樓之5
    大門外，聽聞被告乙○○在該房屋內之笑聲，並口出穢言，
    復經戊○○按門玲，被告乙○○等人仍拒不開門，戊○○遂
    返回住處後，去電通知告訴人丙○○，嗣經告訴人於96年6
    月4日下午6時許，會同戊○○請鎖匠打開上開系爭房屋之門
    鎖後，一同進入系爭房屋內查看，始發現上情之事實，業據
    證人戊○○於偵查及原審審理時證述在卷（見96年度偵字第
    17471號偵查卷第7至9頁、原審卷第36至38頁），核與證人
    即告訴人丙○○於偵查及原審審理時證述之情形相符（見96
    年度偵字第17471號偵查卷第6至7頁，原審卷第38至40頁）
    相符。足以佐證證人丙○○所為證述非屬子虛。
  (三)此外，復有告訴人丙○○所提系爭房屋遭損壞後之現場照片
    16張、9張可稽（見96年度核退字第1519號偵查卷第9至16
    頁、97年度偵緝字第69號偵查卷第60至68頁），堪認證人丙○○之證述與事實相符。又告訴人丙○○既已合法取得系爭
    房屋之所有權，則其當無自行破壞系爭房屋，而自遭損害之
    理？
  (四)依上所述，被告乙○○前開所辯，應屬事後圖卸責之詞，難
    以採信。本件事證已臻明確，被告乙○○毀損犯行應堪認定
    應依法論科。
二、論罪科刑之說明：
  (一)核被告乙○○所為，係犯刑法第354條之毀損罪。被告乙○○與姓名、年籍均不詳之數名成年男子間，就上開犯行，具
    有犯意之聯絡及行為之分擔，為共同正犯。
  (二)原審以被告乙○○罪證明確，予以論罪科刑，固非無見；惟
    本件被告乙○○僅因不滿告訴人丙○○催促其搬遷系爭房屋
    ，即採取極端之手段，嚴重毀損系爭房屋之設備，並造成系
    爭房屋居住之功能喪失殆盡，其行為所造成之危害甚劇，而
    原審僅量處被告乙○○有期徒刑4月，顯然有輕縱及未當之
    情。檢察官提起上訴，認本件原審就被告乙○○部分量刑過
    輕等語，為有理由，應由本院將原審判決關於乙○○部分予
    以撤銷改判。爰審酌被告乙○○正值壯年，國中畢業，已婚
    ，育有子女，在此之前並無前案紀錄，及其因不滿告訴人催
    促其儘速搬離系爭房屋致犯本罪；又其犯罪手段激烈，侵害
    告訴人之財產法益甚劇，迄今未能與告訴人達成民事和解，
    暨犯罪後態度不佳等一切情狀，量處如主文第2項所示之刑
    ，以示懲儆。至公訴人以被告乙○○犯罪後，未能與告訴人
    達成民事和解，賠償告訴人，且否認犯行，犯後態度不佳等
    情，求處有期徒刑1年云云，本院認為稍嫌過重，附予敘明
    。
參、無罪部分：
一、公訴意旨略以：被告甲○○係被告乙○○之夫，且為告訴人
    所拍得之上開房屋之原登記所有權人，竟與被告乙○○共同
    基於毀損之犯意聯絡，於上開時、地，與被告乙○○共同以
    上開方式，毀損告訴人丙○○所有系爭房屋內之上開物品，
    致生損害於告訴人墜嵐，因認被告甲○○亦涉有刑法第354
    條毀損罪嫌云云。
二、按犯罪事實應依證據認定之，無證據不得認定犯罪事實；又
    案件不能證明被告犯罪者，應諭知無罪之判決，刑事訴訟法
    第154條第2項、第301條第1項分別定有明文。再者，認定不
    利於被告之事實，須依積極證據，苟積極證據不足為不利於
    被告事實之認定時，即應為有利於被告之認定，更不必有何
    有利之證據；又認定犯罪事實所憑之證據，雖不以直接證據
    為限，間接證據亦包括在內；然無論直接或間接證據，其為
    訴訟上之證明，須於通常一般之人均不致於有所懷疑，而得
    確信其為真實之程度者，始得據之為有罪之認定；另刑事訴
    訟法第161條已於91年2月8日修正公布，其第1項規定：檢察
    官就被告犯罪事實，應負舉證責任，並指出證明之方法。因
    此，檢察官對於起訴之犯罪事實，應負提出證據及說服之實
    質舉證責任。倘檢察官所提出之證據，不足為被告有罪之積
    極證明，或其指出證明之方法，無從說服法院以形成被告有
    罪之心證，基於無罪推定之原則，自應為被告無罪判決之諭
    知，最高法院30年上字第816號、76年台上字第4986號、92
    年台上字第128號判例參照。
三、本件公訴人認被告甲○○涉有上開毀損罪嫌，係以：被告甲○○係被告乙○○之夫，且為系爭房屋原登記之所有權人，
    及告訴人即證人丙○○、證人戊○○之證述，暨被告甲○○
    經測謊後，研判有說謊等情為其主要論據。
四、訊據被告甲○○固不否認：渠為被告乙○○之夫，且為告訴
    人所拍得系爭房屋之原登記所有權人之事實，惟堅決否認有
    何毀損之犯行，辯稱：被告乙○○於上開時地搬家時，渠並
    未參與，自無可能毀損系爭房屋內之上開物品等語。經查：
  (一)證人戊○○於偵查及原審審理時證述：其於96年6月3日上午
    時，僅有看見被告乙○○與其他不認識的人在搬家，並沒有
    看見被告甲○○。當日晚上在系爭房屋外，僅有聽聞被告乙○○在系爭房屋內之聲音等語。故依據證人戊○○之證詞，
    顯然無法證明被告甲○○有參與破壞系爭房屋之行為。
  (二)又被告甲○○為系爭房屋之原登記所有權人乙節，僅能證明
    系爭房屋所有權歸屬之狀態而已，尚不得做為被告甲○○有
    參與本件犯行之證據。再者，告訴人即證人丙○○之證述，
    雖能證明系爭房屋遭破壞之事實，然亦不足以證明被告甲○○有參與其中，而逕採為不利被告甲○○之認定。
  (三)至被告甲○○否認犯行之辯解，固經檢察官送請法務部調查
    局測謊鑑定後，研判有說謊，並有該局97年6月12日調科參
    字第09700229310號測謊報告書可稽（見97年度偵緝字第69
    號偵查卷第42至53頁）。惟犯罪事實應依證據認定之，無證
    據不得認定犯罪事實。且被告並無自證無罪之義務，是被告
    否認犯罪所持之辯解，縱無可取，仍不得因此資以為反證被
    告犯罪之論據。今公訴人所提出之上開被告甲○○測謊鑑定
    結果，固可作為認定被告甲○○否認犯行之辯解是否可採之
    證據，但因被告否認犯行之辯解不可採，在刑事訴訟法上並
    非屬得據為認定被告犯罪事實之證據方法。從而，自不得以
    被告甲○○之辯解曾經測謊測定研判有說謊，作為認定被告
    甲○○犯罪事實之證據（最高法院91年度台上字第4574號刑
    事判決參照）。故本件尚不得僅以被告甲○○未通過測謊，
    即遽以認定被告甲○○有參與本件犯行。
五、綜上所述，本院綜合公訴人所提出之上開證據及卷內之所有
    直接及間接證據後，認為尚無法達到令通常一般之人均不致
    於有所懷疑，而得確信被告甲○○確有公訴人所指上開共同
    毀損犯行。此外，本院復查無其他積極確切之證據，足資證
    明被告甲○○確有上開犯行。是揆諸上開說明意旨，自應為
    被告甲○○無罪之諭知。原審依據調查之結果，對被告甲○○諭知無罪之判決，尚無不合，檢察官上訴意旨，猶執前詞
    ，並未提出具體證據證明被告甲○○犯罪，僅以推測之詞指
    摘原判決不當，其上訴為無理由，應駁回檢察官就被告甲○○部分之上訴。
據上論斷，應依刑事訴訟法第369條第1項前段、第368條、第364
條、第299條第1項前段，刑法第28條、第354條，刑法施行法第
1條之1第1項，判決如主文。
本案經檢察官丁○○到庭執行職務。
中    華    民    國    98    年    2     月    11    日
            刑事第十一庭  審判長法  官  陳  朱  貴
                                法  官  胡  文  傑
                                法  官  何  志  通
以上正本證明與原本無異。
不得上訴。
                                書記官  高  麗  淇
中    華    民     國    97    年    2    月    11     日


司法院資訊處製作；財團法人民間司法改革基金會備份。
